【裁判字號】    96,易,3578
【裁判日期】    970222
【裁判案由】    妨害公務等
【裁判全文】
臺灣高雄地方法院刑事判決              96年度易字第3578號
公  訴  人  臺灣高雄地方法院檢察署檢察官
被      告  丙○○
上列被告因妨害公務等案件，經檢察官提起公訴（96年度偵字第
23136 號），本院合議庭裁定由受命法官獨任進行簡式審判程序
，判決如下：
    主  文
丙○○服用酒類，不能安全駕駛動力交通工具而駕駛，處有期徒
刑參月，如易科罰金，以新臺幣壹仟元折算壹日。又對於公務員
依法執行職務時，施強暴，處有期徒刑貳月，如易科罰金，以新
臺幣壹仟元折算壹日。應執行有期徒刑肆月，如易科罰金，以新
臺幣壹仟元折算壹日；緩刑貳年，並應向國庫支付新臺幣捌萬元
。
    事  實
一、丙○○於民國96年8 月8 日下午3 、4 時許，在高雄市○○
    區○○路某餐廳飲用紅酒1 瓶後，已達不能安全駕駛動力交
    通工具之程度，於同日晚上6 時30分許，猶駕駛車號E8-681
    3 號自小客車上路，行經高雄市三民區○○○路與民族一路
    交岔口處，因酒後控制力減弱，先撞及停在上開交岔路口等
    待左轉之乙○○所有之車牌SV-1170 號自小客車後，再追撞
    停在前方之丁○○所駕駛之車牌0076-AN 號自小客車，經警
    據報後前往處理，並於同日晚上7 時55分許，以酒精測定器
    對其實施檢測吹氣，測得其吐氣所含酒精成份達每公升1 毫
    克。嗣丙○○經警帶回派出所製作筆錄時，基於對於公務員
    依法執行職務時施強暴之犯意，於同日晚上8 時38分，明知
    高雄市政府警察局三民第二分局鼎山派出所員警，為依據法
    令執行職務之公務員，竟在該所內對依法執行職務之在場員
    警大聲咆哮，並持派出所內之電腦椅砸向正在值班台處值勤
    之員警甲○○，致電腦椅受有損壞（丙○○毀損部分業據高
    雄市政府警察局三民第二分局鼎山派出所撤回告訴，由台灣
    高雄地方法院檢察署檢察官另為不起訴處分），而甲○○見
    狀閃避始未受傷。
二、案經高雄市政府警察局三民第二分局報請臺灣高雄地方法院
    檢察署檢察官偵查起訴。
    理  由
一、本件被告丙○○所犯為死刑、無期徒刑、最輕本刑為3 年以
    上有期徒刑以外之罪，其於準備程序進行中，就被訴事實為
    有罪之陳述，經告知簡式審判程序之旨，並聽取當事人之意
    見後，本院合議庭裁定由受命法官獨任進行簡式審判程序，
    合先敘明。
二、上開犯罪事實，業據被告於本院審理時坦承不諱，核與證人
    即被害人乙○○、丁○○於警詢時、證人甲○○、徐文鴻於
    偵查中之證述相符，並有高雄市政府警察局三民第二分局鼎
    山派出所職務報告、工作記錄簿、酒精濃度測試表、刑法第
    185 條之3 案件測試觀察紀錄表、道路交通事故現場圖、道
    路交通事故調查報告表(一)、(二)，照片18張附卷可稽，足認被
    告上開自白核與事實相符，洵堪採為論罪之依據。
三、又刑法第185 條之3 所謂之「不能安全駕駛」，係抽象危險
    犯，並不以發生具體危險為必要。而依醫學實驗證明所得經
    驗法則，對於吐氣酒精濃度達每公升0.25毫克（MG/L）以上
    時，將使駕駛人產生複雜之技巧障礙、駕駛能力變壞之行為
    表現，肇事比率比一般未飲酒時高出2 倍，而吐氣酒精濃度
    達每公升0.5 毫克以上時，將使駕駛人產生平衡感與判斷力
    障礙升高，肇事比率比一般未飲酒時高出10倍，甚而如吐氣
    酒精濃度達每公升0.75毫克時，駕駛人將產生明顯酒醉、步
    履蹣跚之行為狀態，其肇事比率比一般高25倍，達吐氣酒精
    濃度達每公升1 毫克時，將造成中度中毒，有步態不穩、噁
    心、嘔吐、精神混惑不清狀態（參見蔡志中著，對飲酒不能
    安全駕駛之執法研究，司法院第46期業務研究會講義）。本
    件被告酒後駕車，經警測試其呼氣酒精濃度結果竟高達每公
    升1 毫克，是依據上開研究報告有關駕駛人酒後駕車行為表
    現之結論，足認被告因飲酒已產生駕駛技巧障礙，視覺及行
    為反應能力減低，而達不能安全駕駛動力交通工具之程度。
    從而，本件事證明確，被告上開不能安全駕駛動力交通工具
    、妨害公務犯行，均堪認定。
四、查被告行為後，刑法第185 條之3 業已於97年1 月2 日修正
    公佈，修正後同法第185 條之3 規定之法定本刑為「1 年以
    下有期徒刑、拘役或科或併科15萬元以下罰金。」，與修正
    前之規定為「處1 年以下有期徒刑、拘役或3 萬元以下罰金
    。」相比較，依刑法第2 條第1 項但書之規定，以修正前即
    被告行為時之規定有利於被告，應適用行為時之法律處罰。
五、核被告所為，係犯修正前刑法第185 條之3 之服用酒類不能
    安全駕駛動力交通工具而駕駛罪、刑法第135 條第1 項之對
    於公務員依法執行職務施強暴罪。其所犯前開2 罪間，犯意
    各別，行為互殊，應予分論併罰。爰審酌被告於酒後已不能
    安全駕駛，猶率爾駕車上路，且其呼氣酒精濃度更高達每公
    升1 毫克，輕忽自己與其他用路人之生命、身體與財產安全
    ，實有非是；並於警方依法執行職務之際，以丟擲椅子之方
    式而當場對公務員施以強暴之行為，對於公權力之貫徹妨害
    甚鉅，對社會治安亦有不良影響；惟念及其犯後坦承犯行，
    態度尚可，且已賠償鼎山派出所之損失，有報告書、收據及
    公務電話紀錄各1 紙在卷可考，顯見已有以實際行動填補損
    害等一切情狀，分別量處如主文所示之刑，並定其應執行之
    刑，復參酌本件被告係特種士校畢業，家庭經濟狀況小康等
    情，諭知以最低度新台幣1,000 元為易科罰金之折算標準。
六、另查，被告於有期徒刑執行完畢後，5 年內未曾因故意犯罪
    受有期徒刑以上刑之宣告等情，有臺灣高等法院被告前案紀
    錄表1 份在卷可稽，並已賠償鼎山派出所之損失，已如上述
    ，茲念其僅因一時失慮，致罹刑典，其經此偵、審教訓後，
    應知所警惕，信無再犯之虞，及斟酌本件被告於本院審理時
    已深表悔意，且尚有2 名姐姐待在安養中心，家境清寒，業
    據其供呈在卷，本院因認其所宣告之刑以暫不執行為適當，
    爰予以宣告緩刑2 年，惟斟酌被告因守法觀念薄弱而觸法，
    且所犯之罪為酒駕之公共危險行為，對他人交通安全危害甚
    大，並其藐視法治及挑戰執法公權力而犯下妨害公務之行為
    ，實不宜無條件給予緩刑宣告，故為確保其能記取教訓，並
    命其向國庫捐款新臺幣8 萬元，以啟自新。
據上論斷，應依刑事訴訟法第273 條之1 第1 項、第284 條之1
、第299 條第1 項前段，刑法第2 條第1 項前段、第135 條第1
項、第51條第5 款、第41條第1 項前段、第74條第1 項第2 款、
第2 項第4 款，修正前刑法第185 條之3 ，刑法施行法第1 條之
1 ，判決如主文。
本案經檢察官劉慕珊到庭執行職務。
中    華    民    國    97    年     2    月    22    日
                  刑事第十七庭  法  官  王俊彥
以上正本證明與原本無異。
如不服本判決應於收受本判決後10日內向本院提出上訴書狀，並
應敘述具體理由，如未敘述上訴理由者，應於上訴期間屆滿後20
日內補提理由書狀於本院（均須按他造當事人之人數附繕本）「
切勿逕送上級法院」。
中    華    民    國    97    年    2     月    22    日
                                書記官  鄭永媚
附錄本案論罪法條：
修正前刑法第185 條之3
服用毒品、麻醉藥品、酒類或其他相類之物，不能安全駕駛動力
交通工具而駕駛者，處1 年以下有期徒刑、拘役或科或併科3 萬
元以下罰金。
中華民國刑法第135條
（妨害公務執行及職務強制罪）
對於公務員依法執行職務時，施強暴脅迫者，處3 年以下有期徒
刑、拘役或3 百元以下罰金。
意圖使公務員執行一定之職務或妨害其依法執行一定之職務或使
公務員辭職，而施強暴脅迫者，亦同。
犯前二項之罪，因而致公務員於死者，處無期徒刑或7 年以上有
期徒刑；致重傷者，處3 年以上、10年以下有期徒刑。
刑法施行法第1 條之1
中華民國94年1 月7 日刑法修正施行後，刑法分則編所定罰金之
貨幣單位為新臺幣。
94年1 月7 日刑法修正時，刑法分則編未修正之條文定有罰金者
，自94年1 月7 日刑法修正施行後，就其所定數額提高為30倍。
但72年6 月26日至94年1 月7 日新增或修正之條文，就其所定數
額提高為3 倍。


司法院資訊處製作；財團法人民間司法改革基金會備份。
